臺灣臺中地方法院刑事判決　　　　　　　95年度訴字第3688號
公　訴　人　臺灣臺中地方法院檢察署檢察官
被　　　告　甲○○
　　　　　　　　　　（現另案於臺灣臺中看守所羈押中）
上列被告因違反毒品危害防制條例案件，經檢察官提起公訴（九
十五年度毒偵字第三○二二號、九十五年度毒偵字第三四六八號
、九十五年度毒偵字第三七三八號）及移送併辦（九十五年度毒
偵字第四九四九號、九十六年度毒偵字第七九號、九十六年度毒
偵字第一五四號），被告於本院準備程序就被訴事實為有罪之陳
述，經本院合議庭裁定改行簡式審判程序，判決如下：
    主　　文
甲○○連續施用第一級毒品，累犯，處有期徒刑壹年。又施用第
二級毒品，累犯，處有期徒刑陸月。應執行有期徒刑壹年月。
    犯罪事實
一、甲○○前於民國九十四年間因違反毒品危害防制條例案件，
    經本院判處有期徒刑八月確定，送監執行，於九十五年二月
    五日縮刑期滿執行完畢。又前因施用毒品案件，經本院裁定
    令入勒戒處所觀察、勒戒後，認有繼續施用傾向，復經本院
    裁定令入戒治處所施以強制戒治，於八十九年經本院裁定停
    止戒治付保護管束，於保護管束期間復因施用毒品案件，經
    本院裁定撤銷停止強制戒治，並就所餘期間再令入戒治處所
    施以強制戒治，而於九十年十月十三日強制戒治期滿執行完
    畢。詎甲○○仍不知悔悟，基於施用第一級毒品海洛因之概
    括犯意，分別於九十五年四月十七日下午某時及同年六月五
    日晚間某時，均在其臺中市○區○○街一二四號四樓之三住
    處，以將海洛因摻水稀釋後用注射針筒施打於靜脈血管方式
    ，連續施用第一級毒品海洛因共二次。另基於施用第二級毒
    品甲基安非他命之概括犯意，於九十五年四月十六或十七日
    下午某時，在其前開住處，以將甲基安非他命置於玻璃球吸
    食器內點火燒烤後吸其煙氣方式，施用第二級毒品甲基安非
    他命一次。嗣經警先於九十五年四月十九日十八時二十五分
    ，在其前開臺中市○區○○街一二四號四樓之三住處查獲；
    復於九十五年六月六日十七時二十分，在臺中市○區○○路
    與民族路口為警查獲。
二、案經臺中縣警察局霧峰分局及臺中市警察局第一分局分別報
    請臺灣臺中地方法院檢察署檢察官偵查起訴，及臺中市警察
    局第一分局、第二分局分別報請同署檢察官移送併辦。
    理    由
一、訊據被告甲○○對於前揭犯罪事實均坦承不諱，且被告尿液
    經以氣相層析質譜儀（即ＧＣ／ＭＳ）方法檢驗結果，確分
    別呈第一級毒品海洛因之代謝物嗎啡、可待因陽性反應及第
    二級毒品甲基安非他命之代謝物甲基安非他命陽性反應等情
　　，此有詮昕科技股份有限公司濫用藥物尿液檢驗報告一份、
    中山醫學大學附設醫院藥物濫用檢測中心確認檢驗結果報告
    一份附卷足憑。查被告前因施用毒品案件，經本院裁定令入
    勒戒處所觀察、勒戒後，認有繼續施用傾向，復經本院裁定
    令入戒治處所施以強制戒治，於八十九年經本院裁定停止戒
    治付保護管束，於保護管束期間復因施用毒品案件，經本院
    裁定撤銷停止強制戒治，並就所餘期間再令入戒治處所施以
    強制戒治，而於九十年十月十三日強制戒治期滿執行完畢，
    此有臺灣高等法院被告前案紀錄表及臺灣臺中地方法院檢察
    署刑案資料查註紀錄表各一份在卷可參，其於強制戒治執行
    完畢後五年內再犯本件施用毒品罪，依毒品危害防制條例第
    二十三條第二項之規定，即應依法追訴。被告自白核與事實
    相符，事證明確，其犯行洵堪認定。
二、核被告所為，係犯毒品危害防制條例第十條第一項之施用第
    一級毒品罪及同條第二項之施用第二級毒品罪。被告為供施
    用而持有第一、二級毒品，其持有第一、二級毒品之低度行
    為，已分別為施用第一、二級毒品之高度行為所吸收，均不
    另論罪。被告先後二次施用海洛因犯行，時間緊接，犯罪構
    成要件相同，顯係基於概括犯意為之，應依刑法第五十六條
    連續犯之規定論以一罪，並加重其刑（被告行為後，刑法第
    五十六條連續犯之規定，業於九十四年二月二日修正公布刪
    除，並於九十五年七月一日施行，則被告之犯行，因行為後
    新法業已刪除連續犯之規定，此刪除雖非犯罪構成要件之變
    更，但顯已影響行為人刑罰之法律效果，自屬法律有變更，
    依新法第二條第一項規定，比較新、舊法結果，仍應適用較
    有利於被告之行為時法律即舊法論以連續犯，最高法院九十
    五年第八次刑事庭會議決議參照）。被告所犯施用第一級毒
    品罪及第二級毒品罪間，犯意各別，罪名不同，應予分論併
    罰。末查，被告前於九十四年間因違反毒品危害防制條例案
    件，經本院判處有期徒刑八月確定，送監執行，於九十五年
    二月五日縮刑期滿執行完畢，此有臺灣高等法院被告前案紀
    錄表及臺灣臺中地方法院檢察署刑案資料查註紀錄表各一份
    在卷可憑，其於受有期徒刑執行完畢後五年以內，故意再犯
    本件有期徒刑以上之罪，不論依修正前之刑法第四十七條，
    或修正後之刑法第四十七條第一項之規定，均構成累犯，對
    被告而言並無有利或不利之情形，自不生新舊法比較之問題
    ，應逕依行為時法即修正前之刑法第四十七條，論以累犯，
    並各加重其刑，及就所犯施用第一級毒品罪部分遞加重之。
    爰審酌被告前因施用毒品犯行曾經強制戒治，竟又再施用毒
    品不輟，無視於毒品對於自身健康之戕害及國家對於杜絕毒
    品犯罪之禁令，惡性非輕，其於本件施用第一級毒品次數為
    二次，且犯後坦承犯行，再本於施用毒品犯罪之人，亦為「
    病人」之考量等一切情狀，分別量處如主文所示之刑。又被
    告行為後，刑法第五十一條業於九十四年二月二日修正公布
    ，並於九十五年七月一日施行，修正前刑法第五十一條規定
    ：「數罪併罰，分別宣告其罪之刑，依左列各款定其應執行
    者：」其中第五款規定：「宣告多數有期徒刑者，於各刑中
    之最長期以上，各刑合併之刑期以下，定其刑期。但不得逾
    二十年。」，修正後刑法第五十一條第五款規定：「宣告多
    數有期徒刑者，於各刑中之最長期以上，各刑合併之刑期以
    下，定其刑期。但不得逾三十年。」，比較結果，修正後刑
    法並非較有利於行為人，依刑法第二條第一項前段之規定，
    仍應依修正前刑法，定其應執行之刑。
四、至檢察官移送併案審理（九十五年度毒偵字第四九四九號、
    九十六年度毒偵字第七九號、九十六年度毒偵字第一五四號
    ）即被告於九十五年八月二十二日及九十五年十月三十日分
    別為警查獲施用第一級毒品海洛因之犯行部分：按刑法第五
    十六條連續犯之規定業於九十四年一月七日修正公布刪除，
    並於九十五年七月一日施行，而依新法對於上開反覆實施犯
    罪模式之對應處置，除合於「接續犯」或「包括一罪」之情
    形外，則僅能依數罪併罰之規定個別處斷。而依最高法院八
    十六年臺上字第三二九五號判例意旨，數行為於同時同地或
    密切接近之時地實施，侵害同一之法益，各行為之獨立性極
    為薄弱，依一般社會健全觀念，在時間差距上，難以強行分
    開，在刑法評價上，以視為數個舉動之接續施行，合為包括
    之一行為予以評價，較為合理，方屬接續犯之範疇，足見「
    接續犯」之成立，係以時、空密接性為前提要件，即透過對
    於同一法益之同種類侵害行為繼續不間斷之實行，業已稀釋
    個別行為之獨立性，致使刑法評價時將之視為單一、整體之
    犯罪行為，以符合社會一般人對於行為概念之認知，並與行
    為人之犯罪目的相互結合；至於學理上「包括一罪」概念中
    ，與施用毒品之犯罪型態較有關聯者，應屬「集合犯」之態
    樣，此即依一般社會通念，特定犯罪行為具有反覆實施之特
    性，立法者於制定刑罰法律之初，亦已認知該種行為類型之
    反覆性，而有意藉由法條中客觀構成要件之行為要素，涵括
    上開具有反覆實施特性之數個犯罪行為，仍僅接受一次刑法
    之評價為已足；然施用毒品犯罪，或為零星偶一之施用，是
    自難認立法者於制定刑罰法律之初，已認知該種行為類型之
    反覆性，且有意藉由法條中客觀構成要件之行為要素，涵括
    上開具有反覆實施特性之數個犯罪行為。基上，多次施用毒
    品犯罪之行為，當無論以「集合犯」之餘地，此時則應回歸
    一般刑法上行為單、複數之認定，而予論罪科刑，較稱妥適
    。而查，施用海洛因之人，其尿液一般可檢驗出海洛因代謝
    物之最長時間為施用後二至四天，此有行政院衛生署管制藥
    品管理局九十三年十二月二日管檢字第○九三○○一一五六
    六號函可參，是被告上開施用之犯行，距離其之前於九十五
    年六月六日為警查獲時之施用期間各相距二個多月及四個多
    月，其間亦無任何證據足資證明被告期間仍有接續施用海洛
    因之情形，且上開移送併案被告於九十五年八月二十二日往
    前回溯五日某日某時及九十五年十月三十日前七十二小時內
    某時所犯施用海洛因之犯行，與經起訴論罪部分之犯行間，
    均明顯可分而具有獨立性，自核與前揭最高法院八十六年臺
    上字第三二九五號判例所稱「數行為於同時同地或密切接近
    之時地實施」之特性並不相符，已難認合於「接續犯」之前
    提要件，且亦不能依「集合犯」逕將被告上開施用海洛因之
    犯行論以「包括一罪」。故而，檢察官移送併案審理部分之
    被告所為，既應依新法處斷，而其施用海洛因之犯行至少將
    被評價為二個以上獨立行為，自當論以數罪而分論處罰，是
    此部分應退由檢察官另行處理。
據上論斷，應依刑事訴訟法第二百七十三條之一第一項、第二百
九十九條第一項前段，毒品危害防制條例第十條第一項、第二項
，刑法第二條第一項前段、第十一條前段、修正前刑法第五十六
條、第四十七條、第五十一條第五款，判決如主文。
中　　華　　民　　國　　96　　年　　 1　　月　　26　　日
                  刑事第六庭    法  官  戴博誠
上正本證明與原本無異。
如不服本判決，應於送達後十日內向本院提出上訴狀（須附繕本
），上訴於臺灣高等法院臺中分院。
                                書記官  林政佑
中　　華　　民　　國　　96　　年　　 1　　月　　26　　日
【附錄論罪科刑法條】
毒品危害防制條例第十條：
施用第一級毒品者，處六月以上五年以下有期徒刑。
施用第二級毒品者，處三年以下有期徒刑。
